最高法院刑事判決　　　　　　　　　　　　　　　九十三年度台上字第一０六四號
　　上　訴　人　甲○○
右上訴人因違反著作權法案件，不服台灣高等法院中華民國九十二年十一月七日第二
審判決（九十二年度上訴字第三二七九號，起訴案號：台灣板橋地方法院檢察署九十
一年度偵字第六三二０號），提起上訴，本院判決如左：
    主  文
上訴駁回。
    理　由
按刑事訴訟法第三百七十七條規定，上訴於第三審法院，非以判決違背法令為理由，
不得為之。是提起第三審上訴，應以原判決違背法令為理由，係屬法定要件。如果上
訴理由狀並未依據卷內訴訟資料，具體指摘原判決不適用何種法則或如何適用不當，
或所指摘原判決違法情事，顯與法律規定得為第三審上訴理由之違法情形，不相適合
時，均應認其上訴為違背法律上之程式，予以駁回。本件上訴人甲○○上訴意旨略稱
：(一)其係在夜市擺攤販售合法之電視遊樂器主機及週邊產品為業，從未陳列販售盜版
遊戲光碟或批售與夜市攤販，僅於顧客詢問盜版品時，偶而銷售，尚非常業犯，此有
證人姚智超、李志忠可證，原審未予傳訊調查，有應調查職責未盡之違法。(二)原判決
依憑原判決附表（下稱附表）五之遊戲目錄、估價單等證物，認定上訴人有反覆販售
盜版物與夜市攤販之事實，但上開估價單係其向上游批購之單據，原判決認係上訴人
批售之證據，自有認定事實不依證據之違法云云。查本件原判決認定上訴人明知「PS
設計圖」、「Play Station」、「GAME BOY」、「Nintendo」、「瑪莉醫生圖」、「
WARIO LAND」、「瑪莉跳躍圖」、「SUPER MARIO」、「POCKET MONSTER 」、「PIKA
CHU」、「WARIO」、「SUPER MARIO 64」、「FINAL FANTASY 」等如附表一所示之商
標圖樣，分別係日商新力電腦娛樂股份有限公司（下稱新力公司）、日商任天堂股份
有限公司（下稱任天堂公司）、日商思奎爾股份有限公司（下稱思奎爾公司）向前經
濟部中央標準局（現改制為智慧財產局）依法申請註冊登記經核准而取得商標專用權
之商標圖樣，分別指定使用於遊戲光碟、卡匣等如附表一所示之商品，且均仍於專用
期間內（商標圖樣、名稱、註冊號數、商標專用權人、指定商品、專用期間均詳如附
表一所示），另如附表二、附表三所示之「DR. MARIO」、「ALLEY WAY」、「TETRIS
」、「TENNIS」、「SUPER MARIO LAND」、「BASEBALL」、「SUPER MARIO WORLD 」
、「口袋怪獸（金．銀）」、「口袋怪獸（水晶）」、「WARIO LAND 2」、「迷你早
安少女隊紙盤大競賽」、「完美殺人事件」、「真女神轉生惡魔之子」、「王者之心
」、「機器人大戰」、「提督之決斷４」、「灣岸賽車」、「HASCHR HEAT 2002」等
電腦程式著作，亦分別為他人（如附表二所示）取得著作財產權之電腦程式著作；非
經商標專用權人之同意或授權，不得販賣意圖欺騙他人而於同一商品使用相同於他人
註冊商標圖樣之商品，如未經著作權人之同意或授權，不得擅自意圖營利而交付，且
明知綽號「小方」之成年人，所販售之遊戲光碟片、遊戲卡匣，係他人於不詳時、地
未經著作權人之同意，擅自以重製之方法侵害著作權之物，其中部分遊戲光碟片透過
遊戲器之執行，於電視螢幕會顯現新力公司專用之如附表一編號一、編號二所示之商
標圖樣（「PS設計圖」、「Play Station」）暨「Licensed By Sony Computer Ente
rtainment Inc.」（即經新力公司授權）之文字，足以表示該等遊戲光碟片係新力公
司授權生產之準私文書，或於遊戲光碟片之背面、包裝紙上有思奎爾公司專用如附表
一編號十三所示之商標圖樣（「FINAL FANTASY 」），另於遊戲卡匣之包裝紙盒、說
明書及卡匣上有任天堂公司專用如附表一編號三至編號十二所示之商標圖樣，且經由
遊戲機之執行亦於螢幕出現如附表一編號四至編號十二所示任天堂公司所專用之商標
圖樣，猶基於販賣仿冒商標商品、行使偽造準私文書之概括犯意，及以明知為侵害著
作權之物，意圖營利而交付之方法侵害他人之著作權為常業之犯意，自民國九十年九
月間某日起，多次向「小方」購入遊戲光碟片、遊戲卡匣（遊戲光碟片【PS系統】一
片約新台幣【下同】二十元，遊戲光碟片【PS2 系統】一片約一百元，GAME BOY遊戲
卡匣【單卡】一片約二百五十元，GAME BOY遊戲卡匣【合卡】一片約五百元），再以
遊戲光碟片（PS系統）一片約三十元，遊戲光碟片（PS2 系統）一片約一百三十元，
GAME BOY遊戲卡匣（單卡）一片約二百八十元，GAME BOY遊戲卡匣（合卡）一片約六
百元之價格，批售與台北縣（市）等地夜市攤販等不特定之人以賺取差價而牟利，並
恃之為常業，而就遊戲光碟片部分同時行使其內所含如前述內容（「Licensed By So
ny Computer Entertainment Inc.」）之偽造準私文書，足以生損害於新力公司等前
開出品、授權廠商或創作者之信譽及商業利益。迨九十一年四月一日十三時三十分許
，在台北縣三峽鎮○○路二二二巷一六六號為警查獲，並在上訴人所駕駛之６Ｇ｜七
五三五號自用小客車內，查扣如附表三、四、五、六所示之盜版光碟等情。係依憑上
訴人不利於己之自白，核與告訴人任天堂公司、新力公司、思奎爾公司、可樂美公司
指訴之情節相符，並有勘驗筆錄、勘驗照片、前經濟部中央標準局商標註冊證影本、
商標註冊查詢資料、著作物發行相關資料、進口報單、出貨單、進貨單、統一發票及
內政部著作權執照，扣案如附表三所示之光碟壹百片、附表四所示之卡匣捌拾玖個，
及請款單（估價單）八十四張、進出貨紀錄表四張及估價單二本等證據，資以證明上
訴人有原判決事實欄所記載之犯罪事實，因認第一審依牽連犯從一重論處上訴人以明
知為侵害著作權之物，意圖營利而交付之方法侵害他人之著作權為常業罪刑之判決，
為無不合，予以維持，駁回上訴人在第二審之上訴，已敘明其所憑之證據及認定之理
由。並以上訴人所辯：其在夜市販售電視遊樂器主機等產品為業，僅偶而銷售盜版光
碟，尚非常業犯云云，如何不足採信，於理由中詳加說明指駁。從形式上觀察，並無
違背法令之情形。次按常業犯係指反覆以同種類之行為為目的之社會活動之職業性犯
罪而言，亦即恃犯罪以維生，縱令有兼業，仍無礙其犯罪之成立；乃原審依憑上訴人
偵、審時之不利於己之自白，認上訴人販賣盜版光碟前後達半年之久，並由附表五所
示之單據研判，認上訴人販賣之數量非小，縱另有兼業，均無礙於常業犯之成立，是
上訴人請求傳訊證人姚智超、李志忠、林沛涵，以證明上訴人確有合法之兼業，但兼
業與否，核與常業犯之成立無涉，而無傳訊之必要。又扣案之請款單（估價單），雖
有部分係合法遊樂器搖桿之買賣，但絕大部分係販售光碟及請款等資料，上開請款單
自足為認定販賣盜版光碟之證據，已據原判決於理由中詳加說明，核無所指違背法令
之情形，上訴意旨未依卷內訴訟資料具體指摘原判決如何不適用法令，或如何適用法
則不當，徒就原審採證認事之職權之適法行使，及原判決已說明之事項，任意指摘，
核與法律規定得為第三審上訴理由之違法情形，不相適合，應認上訴人就違反著作權
法第九十四條，刑法第二百十條、第二百十六條、第二百二十條第一項、第二項部分
之上訴，為違背法律上之程式，予以駁回。本件上訴人對重罪之違反著作權法第九十
四條，刑法第二百十條、第二百十六條、第二百二十條第一項、第二項部分所提起之
第三審上訴，既屬不合法而應從程序上予以駁回，則不得上訴第三審之違反商標法第
六十三條部分，亦無法併予實體上審判，自應從程序上予以駁回，併此敘明。
據上論結，應依刑事訴訟法第三百九十五條前段，判決如主文。
中　　　華　　　民　　　國　　九十三　　年　　　三　　　月　　　四　　　日
                              最高法院刑事第七庭
                                  審判長法官  莊　登　照
                                        法官  洪　明　輝
                                        法官  黃　一　鑫
                                        法官  魏　新　和
                                        法官  林　秀　夫
      右正本證明與原本無異
                                              書  記  官
中　　　華　　　民　　　國　　九十三　　年　　　三　　　月　　　十　　　日
                                                                        Ｌ
